臺灣高等法院民事裁定　　　　　　　　 96年度再國易字第2號
再審　原告　黃韻昇即上好資訊休閒館
再審　被告　基隆市政府
法定代理人　甲○○
上列當事人間國家賠償事件，再審原告對於中華民國96年3月20
日本院95年度上國易字第2號確定判決提起再審，本院裁定如下
：
    主  文
再審之訴駁回。
再審訴訟費用由再審原告負擔。
    事實及理由
一、本件再審意旨略以：
（一）違法行政處分，限制人民權利，剝奪人民工作權，確定判
      決理由卻立論行政處分具有正當性，令人不服。
（二）無效行政處分或違法行政處分經撤銷後，溯及既往失效，
      行政程序法第110條、第118條定有明文。本件原處分皆由
      經濟部及再審被告撤銷，自不合法，原確定判決顯未適用
      上開法律明文規定。又原行政處分既經撤銷而不存在，即
      無行政處分據以限制、剝奪人民自由、權利。而原法院92
      年度基秩字第54號裁定，並非行政處分，且嗣亦經原法院
      裁定撤銷在案，原確定判定未予審酌，自屬違法判決。
（三）訴願法第93條第1項係行政處分執行之程序規定，未論及
      行政處分之實質合法性。故原確定判決認為違法行政處分
      依訴願法上開規定強制執行，再審被告所屬公務員即無故
      意或過失情形，其適用法規顯有錯誤。
（四）原確定判決認該行政處分違法，卻又認作成違法行政處分
      之公務員無故意或過失，判決理由自相矛盾，且違反經驗
      法則。
（五）按營業行為有違反法令、公共秩序或善良風俗，而受勒令
      歇業處分，主管機關方得撤銷登記，商業登記法第29條第
      1項第2款定有明文。再審被告所屬公務員職務上應知悉上
      開規定，卻對未經勒令歇業之再審原告為撤銷登記，並以
      斷水斷電之執行方式使再審原告停業，再審被告之公務員
      自有過失部分，原確定判決卻未予審酌。且再審被告為公
      法人，其機關之行政處分是否違法，應就再審被告之法定
      代理人論究；且原確定判決僅認定執行違法處分之公務員
      無故意或過失，卻漏未斟酌作成違法行政處分之公務員是
      否有疏失，均有民事訴訟法第496條第1項第13款之再審事
      由。
（六）再審被告所屬公務員執行時，並未依行政執行法第3條第2
      項選擇損害最少之方法，而逕行中斷第三人黃己開所有之
      水電，執行過當，有執行之過失；且原處分經撤銷後，再
      審被告並未主動恢復水電，其間歷經80日之久，顯其公務
      員有怠行職務之疏失。又法院依社會秩序維護法所為之裁
      定，必須確定始得執行，且警察機關才是管轄及執行單位
      ，再審被告未待台灣基隆地方法院92年度基秩字第54號裁
      定確定，即越俎代庖執行，自非合法，原確定判決未查，
      亦有民事訴訟法第496條第1項第13款之情形。
（七）再審被告於言詞辯論時當庭提出答辯狀，有違民事訴訟法
      第267條明文規定，顯不合法。
（八）原確定判決理由載有「併處勒令歇業」，實為子虛烏有，
      其判決事實不正確，審酌結果自屬有誤。
（九）再審被告訴訟代理人自承行政處分有過失，惟原確定判決
      卻漏未採信。
（十）基上事由，原確定判決有民事訴訟法第436之7條、第496
      條第1項第1款、第13款之再審理由，爰提起本件再審之訴
      。並聲明：１、原確定判決不利於再審原告部分廢棄。２
      、再審被告應給付再審原告新台幣100萬元及自起訴狀送
      達翌日起至清償日止，按年利率5%計算之利息。３、再審
      及前程序訴訟費用由再審被告負擔。
二、惟按再審之訴，法院認無再審理由，判決駁回後，不得再以
    同一事由，對於原確定判決或駁回再審之訴之確定判決，更
    行提起再審之訴；而再審之訴不合法者，法院應以裁定駁回
    之，民事訴訟法第498條之1、第502條第1項分別定有明文。
    本件再審原告前曾以本院95年度上國易字第2號確定判決有
    民事訴訟法第436之7條、第496條第1項第1款、第13款之再
    審理由，而提起再審之訴，業經本院於96年5月18日以顯無
    理由而判決駁回（本院96年度再國易字第1號），於96年5月
    30 日判決送達再審原告，因不得上訴而告確定。而再審原
    告又於96年6月29日提起本件再審之訴，請求廢棄本院上開
    同一確定判決。經核其陳述之事實及主張之再審理由，均與
    前述本院96年度再國易字第1號國家賠償事件相同，業經本
    院調卷核閱無訛，則依上開說明，本件再審之訴顯不合法。
三、依民事訴訟法第502條第1項，裁定如主文。
中　　華　　民　　國　　96　　年　　10 　月　　31　　日
                    民事第十四庭
                        審判長法　官  張  蘭
                              法  官  袁靜文
                              法  官  黃麟倫
正本係照原本作成。
不得抗告。
中　　華　　民　　國　　96　　年　　11　　月　　1 　　日
                              書記官  王敬端
